臺灣新竹地方法院民事裁定  
110年度抗字第74號
抗  告  人  葉美玲  

相  對  人  東元醫療社團法人東元綜合醫院

法定代理人  黃忠山  
上列當事人間本票裁定事件，抗告人對於民國110年8月17日本院
所為之110年度票字第390號裁定提起抗告，本院裁定如下：
    主  文
抗告駁回。
抗告費用由抗告人負擔。
    理  由
一、按執票人向本票發票人行使追索權時，得聲請法院裁定後強
    制執行，票據法第123條定有明文。而本票執票人依上揭規
    定，聲請法院裁定許可對發票人強制執行係屬非訟事件，此
    項聲請之裁定及抗告法院之裁定，僅依非訟事件程序，以審
    查強制執行許可與否，並無確定實體上法律關係存否之效力
    ，如發票人就票據債務之存否有爭執時，應由發票人提起確
    認之訴，以資解決（最高法院56年度台抗字第714號、57年
    度台抗字第76號民事判決意旨參照）。
二、本件抗告意旨略以：相對人為提升醫院評鑑等級，要求護理
    人員專師訓練不僅需簽訂續留任五年合約，且須簽發本票，
    並語帶脅迫說若不簽即無法在醫院原單位任職，迫於無奈即
    簽約與簽本票，民國110年因疫情因素，為顧及家人安危，
    抗告人於110年6月6日辦理離職，相對人多次催討本票債務
    ，抗告人先生聞訊提出分居，抗告人心力交迫下於110年7月
    17日將僅有存款匯款5萬元予相對人，請法院依據法理給抗
    告人和諧生活。為此，爰提起抗告等語。
三、經查，本件相對人主張執有抗告人所簽發之系爭本票，約定
    免除作成拒絕證書，因屆期提示未獲付款，乃依票據法第12
    3條聲請裁定許可強制執行等情，已據提出與所述相符之系
    爭本票為證。而本票准許強制執行之裁定，係屬非訟事件裁
    定，為裁定之法院僅就本票為形式上審查，以決定強制執行
    許可與否，並無確定實體上法律關係存否之效力，為裁定之
    法院亦無從為實體法律關係之認定。本件相對人提出之系爭
    本票，其中既記載其為本票及無條件擔任兌付之文字，並已
    記載抗告人為發票人、發票日及票面金額，則原審就系爭本
    票為形式上之審查，認其已具備本票各項應記載事項，合於
    票據法第120條規定，為有效之本票，乃裁定准許強制執行
    ，並無不合。至抗告意旨所指系爭本票係因續留任五年合約
    而遭相對人語帶脅迫簽發者，且已匯款5萬元乙節，縱使屬
    實，依前揭規定及說明，仍屬實體事項之爭執，非屬法院於
    非訟事件性質之本票裁定程序所得調查審究，抗告人應另循
    訴訟程序謀求解決，尚不得於本件非訟程序中為此爭執，抗
    告法院亦不得予以審究，本件仍應為許可強制執行之裁定。
    從而，抗告意旨指摘原裁定不當，求予廢棄，為無理由，應
    予駁回。
四、據上論結，本件抗告為無理由，依非訟事件法第46條、第21
    條第2項、第24條第1項，民事訴訟法第495條之1第1項、第4
    49條第1項、第95條、第78條，裁定如主文。
中　　華　　民　　國　　110 　年　　10　　月　　29　　日
                  民事第一庭審判長法　官　林南薰
　　　　　　　　　　　　　　　　　法　官　林麗玉
　　　　　　　　　　　　　　　　　法　官　張詠晶
以上正本係照原本作成。　　　　　　　　　　　　　　　　　
如不服本裁定，僅得於收受本裁定正本送達後10日內，以適用法
規顯有錯誤為理由，向本院提出再抗告狀( 須附繕本一份及繳納
再抗告裁判費新台幣1,000元 )。 
中　　華　　民　　國　　110 　年　　10　　月　　29　　日
                                  書記官  陳麗麗